臺灣新竹地方法院民事裁定
111年度消債清字第26號
聲  請  人  
即債務人    簡志釗  


代  理  人  曾允斌律師（法扶）
相  對  人  
即債權人    第一商業銀行股份有限公司

法定代理人  邱月琴  
相  對  人  
即債權人    普羅米斯顧問股份有限公司(解散已清算完結)
相  對  人            
即債權人    富邦資產管理股份有限公司


法定代理人  洪主民  


上列當事人因消費者債務清理事件聲請清算，本院裁定如下：
    主  文
聲請人簡志釗自中華民國一一一年十二月七日十一時起開始清算
程序。
命司法事務官進行本件清算程序。
    理  由
一、按債務人不能清償債務或有不能清償之虞者，得依本條例所
    定更生或清算程序，清理其債務；消費者依本條例所清理之
    債務，不以因消費行為所生者為限；債務人於法院裁定開始
    更生程序或許可和解或宣告破產前，得向法院聲請清算；債
    務人對於金融機構負債務者，在聲請更生或清算前，應向最
    大債權金融機構請求協商債務清償方案，或向其住、居所地
    之法院或鄉、鎮、市、區調解委員會聲請債務清理之調解，
    消費者債務清理條例（下稱消債條例）第3條、第80條前段
    、第151條第1項、消債條例施行細則第2條第2項分別定有明
    文。次按法院開始清算程序之裁定，應載明其年、月、日、
    時，並即時發生效力；法院裁定開始更生或清算程序後，得
    命司法事務官進行更生或清算程序，必要時，得選任律師、
    會計師或其他適當之自然人或法人一人為監督人或管理人，
    亦為消債條例第83條第1項、第16條第1項所明定。
二、聲請意旨略以：
　　聲請人前有不能清償債務之情事，積欠債務總額新臺幣（下
    同）102,000元（見調解卷第15頁），曾於民國（下同）111
    年8月間於本院債務前置調解不成立，因其欲以郵局存款一
    次清償，惟債權人提出之還款金額過高，雙方經協商後仍無
    法達成共識（見調解卷第63、81頁、本卷第36頁），為此，
    爰依消債條例請求裁定准許清算等語。
三、經查：
㈠、聲請人前開主張，有調解程序筆錄附於本院111年度司消債調
    字第120號調解案卷可稽（見調解卷第63、81頁），並經本
    院調閱上開卷宗查閱屬實，堪認聲請人已依消債條例之規定
    聲請前置調解未能成立。是以，聲請人據以聲請清算，本院
    自應綜合聲請人目前全部收支及財產狀況，評估是否已不能
    維持符合人性尊嚴之最基本生活條件，而有「不能清償或不
    能清償之虞」等情。
㈡、關於聲請人之財產收入及支出部分：聲請人名下有西元1997
    及1990年出廠之車牌號碼00-0000、OW-8352之汽車、郵局存
    款餘額47,604元（餘額計至111年8月15日），此有聲請人提
    出之郵局存摺明細影本、汽車行照影本、本院依職權調查聲
    請人稅務電子閘門財產所得調件明細表、法務部高額壽險資
    訊連結作業等件在卷為證（見本卷第13-16、19、39-48、53
    頁），是聲請人名下尚有可充清算財團分配之財產，先予敘
    明。聲請人陳報其罹患下咽癌，因治療後仍有諸多後遺症而
    無法工作，目前每月領有身心障礙中低收入補助5,065元，
    未接受親友資助等語（見本卷第35-36頁），並提出身心障
    礙證明（障礙等級為重度）、身障補助核定通知函、領取上
    開補助之郵局存摺明細影本、下咽癌手術說明書、氣管切開
    造口手術說明書等件在卷為證（見本卷第39-48、51、55、5
    7-60頁），本院即暫以聲請人上開陳報每月收入5,065元，
    作為計算聲請人目前償債能力之依據；又聲請人主張每月必
    要支出為15,946元，現與父母姊姊同住在姊姊名下之房屋，
    以及上開補助維持其生活等語（見調解卷第13頁、本卷第36
    頁）。經查，聲請人主張上開每月必要支出15,946元，未逾
    衛生福利部公告臺灣省111年度每人每月必要生活費用之標
    準17,076元（111年度每月生活所必需〈必要生活費用〉數額
    一覽表，本卷第67頁），堪認合理，則本件聲請人每月必要
    生活支出為15,946元，洵堪認定。
㈢、聲請人主張其無法清償債務，由其每月收入5,065元，扣除每
    月必要生活支出15,946元觀之，已無多餘金額可供還款，衡
    酌聲請人為54年次、現年57歲（見本卷第11、49頁），距法
    定強制退休年齡65歲僅餘8年，且其罹患下咽癌，領有重度
    身心障礙證明，已如前述，堪認聲請人有不能清償債務之情
    事存在。本院審酌聲請人積欠之債務數額、及其年齡、健康
    狀況、收入、財產、生活費用支出等狀況，堪認聲請人之經
    濟狀況已有不能清償債務之情事。從而，聲請人處於不能清
    償之客觀經濟狀態，而有藉助清算制度調整其與債權人間之
    權利義務關係而重建其經濟生活之必要。
四、綜上所述，本件聲請人為一般消費者，依其年齡、勞力、收
    入及財產狀況，確有不能清償債務之情事，且未經法院裁定
    開始更生程序或許可和解或宣告破產，本院審酌聲請人名下
    有西元1997及1990年出廠之車牌號碼00-0000、OW-8352之汽
    車、郵局存款，業如前述，可充清算財團，應有清算實益。
    此外，聲請人復查無消債條例第6條第3項、第8條或第82條
    第2項所定應駁回清算聲請之事由存在，則聲請人聲請清算
    ，核屬有據，自應准許，並依首揭規定命司法事務官進行本
    件清算程序。
五、爰裁定如主文。 　　　　
中    華    民    國   111    年    12    月    7     日
                        民事第二庭   法  官   陳麗芬
以上正本係照原本作成。
本裁定不得抗告。
中    華    民    國   111    年    12     月   7     日
                                     書記官   曾煜智